臺灣臺北地方法院刑事判決　　　　　　　　　　　　　九十年度易字第一四五號
　　公　訴　人　臺灣臺北地方法院檢察署檢察官
　　被　　　告　乙○○
右列被告因偽造文書案件，經檢察官聲請以簡易判決處刑（九十年度偵字第四九一九
號），本院認不宜，改依通常程序審理，及檢察官移送併案審理（九十年偵字第一一
一一九號），本院判決如左：
    主  文
乙○○連續行使明知為不實之事項，而使公務員登載於職務上所掌之公文書，足以生
損害於公眾及他人，處有期徒刑參月，如易科罰金，以參佰元折算壹日。扣案之汽車
駕駛執照壹張沒收。
    事  實
一、乙○○因違反槍砲彈藥刀械管制條例案件受通緝，為圖脫免警察臨檢並掩飾身分
    ，與姓名年籍不詳綽號「大邱」之成年男子，共同基於使公務員登載不實之犯意
    聯絡，於民國八十七年間，由乙○○提供照片予「大邱」，再由「大邱」透過丙○○（與被告無共犯關係，另案由台灣台北地方法院檢察署檢察官偵查中），持
    貼有乙○○照片之變造甲○○身分證（變造及行使變造身分證部分乙○○與大邱
    或丙○○無共犯關係），於八十七年十二月二十三日，至台北市○○路○段二十
    一號台北市監理處，以甲○○之汽車駕駛執照遺失為由，重新申請補發，使該監
    理處不知情之公務員陷於錯誤，將上開不實之事項，登載於其職務上所掌之電磁
    紀錄準公文書上，並發給貼有乙○○相片之不實汽車駕駛執照，足以生損害於監
    理機關對汽車駕駛執照管理之正確性及甲○○。乙○○取得上開汽車駕駛執照後
    ，乃基於行使使公務員登載不實之概括犯意，自八十九年間起，連續在台北市○○路某ＰＵＢ等處，於警方臨檢時提出持以行使多次，足以生損害於監理機關對
    汽車駕駛執照管理之正確性及甲○○；迄至九十年三月八日晚間十時十分許，為
    警在台北市○○區○○路五段四五０巷二十一弄四十一號九樓樓下查獲，並扣得
    供乙○○所有供犯罪所用之上開汽車駕駛執照一張。
二、案經高雄市政府警察局刑警大隊報告台灣台北地方法院檢察署檢察官偵查起訴及
    移送併案審理。
    理  由
一、訊據被告乙○○對於右揭犯罪事實坦承不諱，核與被害人甲○○於偵查中指述之
    情節大致相符。雖被告於本院審理時供稱：其係將照片交給丁○○，付了四萬元
    給他，他說有辦法，就請他幫忙，是丁○○說委託大邱辦理駕照云云，然為丁○○所否認，且被告於警訊時供稱：是乙名綽號「大邱」年約二十五到三十歲左右
    之男子因知道其被通緝，於一年前幫其偽造的，並無代價，綽號「大邱」之男子
    於二年前經朋友介紹認識（見偵字第四九一九號卷第五頁），於偵查中供稱：約
    是在八十八年中時經朋友丁○○介紹大邱給其認識（見同上偵查卷第三十三頁）
    ，於本院審理時則供稱：其沒有看過也不認識大邱（見九十年七月十三日筆錄）
    ，被告就是否認識大邱乙情，前後供述不一，已有疑異，且又無其他證據足資佐
    證丁○○與被告共犯前揭犯行，尚難僅以被告有瑕疵之陳述，逕認丁○○與被告
    共犯前揭犯行。又扣案之汽車駕駛執照係由丙○○於八十七年十二月二十三日以
    遺失為由代為申請補發等請，固有台北市監理處函一份附卷可稽，然丙○○經本
    院傳喚、囑託台灣士林地方法院檢察署拘提均無著，而被告於本院審理時供稱並
    不認識丙○○，對大邱如何取得扣案駕照亦不清楚等語，足見縱丙○○明知照片
    之乙○○並非甲○○本人，仍至台北市監理處申請補發，而涉犯使公務員登載不
    實文書罪，與其有共犯關係者仍為「大邱」，被告自始不知有丙○○此人，尚難
    認被告與丙○○亦共犯前揭犯行。此外，復有台北市監理處函一份在卷可稽，及
    貼有乙○○照片之甲○○汽車駕駛執照一張扣案可證，足徵被告出於自由意志之
    自白確與事實相符，本件事證明確，被告犯行堪予認定。
二、按電磁記錄，藉電腦之處理所顯示之聲音、影像或符號，足以為表示其用意之證
    明者，以文書論，刑法第二百二十條第二項揭櫫甚明，查被告係使台北市監理處
    承辦人將甲○○辦理汽車駕駛執照遺失補發之不實事項輸入電腦，登載於其職務
    上所掌之電磁記錄，並據以發給貼有被告相片之不實汽車駕駛執照，該駕駛執照
    仍屬刑法第二百十四條所指使公務員登載不實之公文書，被告乃持以行使，故核
    被告所為，係犯刑法第二百十六條、第二百十四條之行使使公務員登載不實公文
    書罪；公訴人認被告另涉刑法第二百十六條、第二百十二條行使偽造汽車駕駛執
    照罪，而與使公務員登載不實公文書罪有牽連犯關係，然上開駕駛執照係台北市
    監理處承辦人員基於錯誤所製發，並非偽造，公訴人認被告另涉行使偽造汽車駕
    駛執照罪容有誤會，附此敘明。被告先後使台北市監理處承辦人將甲○○辦理汽
    車駕駛執照遺失補發之不實事項輸入電腦，登載於其職務上所掌之電磁記錄（涉
    刑法第第二百十四條、第二百二十條第二項之使公務員登載不實準公文書罪），
    並據以登載在汽車駕駛執照上，發給貼有被告相片之不實汽車駕駛執照（涉刑法
    第二百十四條之使公務員登載不實公文書罪），屬接續行為，僅侵害一個法益，
    只論以一罪。被告使公務員登載不實之低度行為，應為行使之高度行為所吸收，
    不另論罪。被告與姓名年籍不詳綽號「大邱」之成年男子間，就使公務員登載不
    實公文書罪，有犯意聯絡及行為分擔，為共同正犯；公訴人認被告與丁○○、黃
    玉麗亦為共同正犯，容有誤會。被告先後多次行使使公務員登載不實公文書犯行
    ，時間緊接，觸犯構成要件相同之罪，顯係基於概括犯意為之，為連續犯，依刑
    法第五十六條之規定，以一罪論，並加重其刑。台灣台北地方法院檢察署檢察官
    以九十年度偵字第一一一一九號移送併辦之犯罪事實，與本案屬單純一罪，本院
    自得併予審理。爰審酌被告犯罪之動機、目的、手段、品行、智識程度、所生危
    害及犯罪後坦承犯行之態度等一切情狀，量處如主文所示之刑，並諭知易科罰金
    之折算標準。扣案之汽車駕駛執照一張，為被告所有供犯罪（行使使公務員登載
    不實公文書罪）所用之物，業據被告陳明在卷，應依法宣告沒收。
據上論斷，應依刑事訴訟法第四百五十二條、第二百九十九條第一項前段、刑法第二
十八條、第五十六條、第二百十六條、第二百十四條、第二百二十條第二項、第四十
一條第一項前段、第三十八條第一項第二款，罰金罰鍰提高標準條例第一條前段、第
二條前段判決如主文。
本案經檢察官邱舜韶到庭執行職務。
中      華      民      國    九十一    年      四      月     十六     日
                                    臺灣臺北地方法院刑事第七庭
                                        法  官  蕭  清  清
右正本證明與原本無異。
如不服本判決，應於判決送達後十日內向本院提出上訴狀(應抄附繕本)。告訴人
或被害人如對於本判決不服者，應具備理由請求檢察官上訴，其上訴期間之計算
係以檢察官收受判決正本之日期為準。
                                        書記官  劉  麗  英
中      華      民      國    九十一    年      四      月     十九     日
附錄本案論罪科刑法條全文
刑法第二百十六條
行使第二百十條至第二百十五條之文書者，依偽造、變造文書或登載不實事項或使登
載不實事項之規定處斷。
刑法第二百十四條
明知為不實之事項，而使公務員登載於職務上所掌之公文書，足以生損害於公眾或他
人者，處三年以下有期徒刑、拘役或五百元以下罰金。
刑法第二百二十條
在紙上或物品上之文字、符號、圖畫、照像，依習慣或特約，足以為表示其用意之證
明者，關於本章及本章以外各罪，以文書論。
錄音、錄影或電磁紀錄，藉機器或電腦之處理所顯示之聲音、影像或符號，足以為表
示其用意之證明者，亦同。
稱電磁紀錄，指以電子、磁性或其他無法以人之知覺直接認識之方式所製成之紀錄，
而供電腦處理之用者。
